【裁判字號】    97,交抗,1463
【裁判日期】    970930
【裁判案由】    違反道路交通管理處罰條例
【裁判全文】
臺灣高等法院交通事件裁定            97年度交抗字第1463號
    抗  告  人
    即受處分人  甲○○
上列抗告人因違反道路交通管理處罰條例案件，不服臺灣基隆地
方法院，中華民國97年8月25日所為裁定（97年度交聲字第286號
），提起抗告，本院裁定如下：
    主  文
抗告駁回。
    理  由
一、原處分意旨略以：受處分人即聲明異議人甲○○（下稱異議
    人）於民國94年11月7日上午10時55分許，駕駛3N-9482號自
    用小客車，行經臺北市○○○路與民生西路口，不遵守該路
    口所設置「禁止左轉」之交通標誌指示，違規左轉彎，為臺
    北市政府警察局大同分局民生西路派出所員警攔停，並以異
    議人有道路交通管理處罰條例第48條第1項第2款「汽車駕駛
    人轉彎時，有不依標誌指示」之違規行為，當場掣發北市警
    交大字第ACV609527號舉發違反道路交通管理事件通知單 予
    以舉發，異議人拒絕簽收，舉發員警乃記明事由後，視為異
    議人已收受上開舉發違反道路交通管理事件通知單。嗣交通
    部公路總局臺北區監理所基隆監理站（下稱原處分機關）乃
    以異議人有上開違規行為為由，依據道路交通管理處罰條例
    第48條第1項第2款及違反道路交通管理事件統一裁罰基準及
    處理細則第43條、第44條、第67條等規定， 於96年8月22日
    以基監字第裁42-ACV609527號裁決書，裁處異議人罰鍰新臺
    幣（下同）1,800元，並依同條例第63條第1項第1款規定，
    併記違規點數1點。
二、聲明異議意旨略以： 異議人於94年11月7日上午10時55分許
    ，駕駛3N-9482號自用小客車， 行經臺北市○○○路與民生
    西路口，其係在其行向燈號為綠燈之情形下，左轉進入民生
    西路，該處路口並無禁止左轉標誌，地面上亦無標線顯示禁
    止左轉，是其當場即向舉發員警以上開理由提出異議，並拒
    絕在舉發違反道路交通管理事件通知單上簽名，詎原處分機
    關竟於其經警舉發後近2年之96年8月22日始裁決其違規，原
    處分機關之裁決顯然有誤，爰具狀聲明異議等語。
三、原裁定以：
（一）按受處分人， 不服道路交通管理處罰條例第8條主管機關
      所為之處罰，得於接到裁決書之翌日起20日內，向管轄地
      方法院聲明異議， 道路交通管理處罰條例第87條第1項定
      有明文。交通法庭認聲明異議不合法律上之程式或其異議
      權已經喪失者，應以裁定駁回之，但其不合法律上之程式
      可補正者，應先定期命為補正，逾期不補正者，即予駁回
      ，道路交通處理辦法第18條亦規定甚明。
（二）經查：
  １、異議人於94年11月7日上午10時55分許，駕駛3N-9482號自
      用小客車，行經設有禁止左轉之臺北市○○○路與民生西
      路路口時，違規左轉之事實，有臺北市政府警察局北市警
      交大字第ACV609527號 舉發違反道路交通管理事件通知單
      影本、交通部公路總局臺北區監理所基隆監理站基監字第
      裁42-ACV 609527號裁決書影本、 交通部公路總局臺北區
      監理所基隆監理站送達證書影本、臺北市政府警察局大同
      分局97年8月4日北市警同分交字 第09731658400號函影本
      暨現場彩色照片3張在卷可憑。
  ２、按行政罰法業經總統於94年2月5日，以華總一義字第0940
      0016841號令公布，並自95年2月5日開始施行。 行政罰法
      第5條規定：「行為後法律或自治條例有變更者， 適用行
      政機關最初裁處時之法律或自治條例。但裁處前之法律或
      自治條例有利於受處罰者，適用最有利於受處罰者之規定
      。」顯見行政罰法係採「從新從輕」原則。又行政罰之裁
      處權，因3年期間之經過而消滅。 行政罰法施行前違反行
      政法上義務之行為應受處罰而未經裁處，除第15條、第16
      條、第18條第2項、第20條及第22條規定外， 均適用行政
      罰法之規定。又前項行政罰之裁處權時效，自行政罰法施
      行之日（即95年2月5日）起算，行政罰法第27條第1項 、
      第45條第1項、第2項亦分別定有明文。故行為人在行政罰
      法95年2月5日施行前，因違反行政法上義務之行為應受處
      罰而是否已經裁處， 即作為判斷是否適用行政罰法第5條
      「從新從輕原則」、第27條「3年裁處時效」及第45條第2
      項「自行政罰法施行之日（即95年2月5日）起算裁處權時
      效」等相關規定之要件，若已為裁處，則不適用行政罰法
      ；若未為裁處，則應適用行政罰法上揭規定，合先敘明。
      查本件異議人違規時間係於行政罰法施行前之 94年11月7
      日， 而原處分機關則係於行政罰法施行後之96年8月22日
      始為裁處，因此即有上述行政罰法相關規定之適用。簡言
      之，本件裁處權時效應依行政罰法第45條第2項之規定，
      於行政罰法施行日即95年2月5日起算，原處分機關於96年
      8月22日所為裁處，並未逾3年， 因此並無罹於3年而裁處
      時效消滅之問題，合先敘明。
  ３、異議人居住於基隆市○○區○○路17號，有異議人繕具之
      聲明異議狀上所載住址可稽，是異議人顯係在原審法院所
      在地居住，從而計算其提起異議期間，自無扣除在途期間
      之問題，而查異議人係於96年8月24日收受本件裁決書 ，
      有前引交通部公路總局臺北區監理所基隆監理站送達證書
      影本1份可憑，依前揭道路交通管理處罰條例第87條第1項
      規定，本件聲明異議期間應自異議人收受裁決書翌日起算
      ，末日則係96年9月13日，而異議人遲至97年7月15日始向
      原處分機關聲明異議，有卷附聲明異議狀上基隆監理站之
      收文章戳日期參照，異議人之聲明異議顯已逾法定異議期
      間而喪失異議權甚明，自應予以駁回，經核並無違誤。
四、抗告意旨略以：抗告人於96年8月24日，不在國內， 有護照
    影本在卷為憑，有關本件行政處分之送達證書，顯有錯誤。
    再原處分機關應提出本件案發當時之現場照片，以證明抗告
    人確有本件交通違規。本件於當時就是現場標示不清，絕非
    原處分機關所附之照片，況警察於綠燈左轉處等著人民違規
    ，顯有預設立場，明知現場號誌標示不清又不主動改善現場
    的要不得心態，這是我當場不服處罰，拒絕簽下姓名的理由
    。爰請撤銷原裁定，更為適法之裁定等語。
五、惟查：抗告人於本件上開時、地， 駕駛車號3N-9482號自用
    小客車，因有不遵守該路口所設置「禁止左轉」之交通標誌
    指示而仍左轉彎之違規行為，經警當場舉發等事實，業經原
    審法院參以卷附之上開函文、裁決書、現場照片等證據認定
    無誤，並詳載理由依據。而抗告意旨雖稱並未收受本件裁決
    書，原處分機關之送達證書顯有違誤等語，惟依卷附送達證
    書所載，抗告人確於96年8月24日親自收受裁決書， 並予蓋
    章，有該送達證書上之抗告人印文在卷為憑（ 見原審卷第6
    頁）。抗告人猶執前詞，辯稱本件並未合法送達語，顯無理
    由。至抗告意旨所稱現場標示不清一事，抗告人並未就此舉
    證證明所言屬實，足見抗告意旨所指，非屬有據。縱上所述
    ，本件抗告為無理由，應予駁回。
據上論結，應依道路交通案件處理辦法第26條，刑事訴訟法第41
2條，裁定如主文。
中    華    民    國    97    年    9    月    30     日
            刑事第４庭    審判長法  官  陳筱珮
                                法  官  鄭水銓
                                法  官  周煙平
以上正本證明與原本無異。
不得再抗告。
                                書記官  蕭麗珍
中    華    民    國    97    年    10    月    7     日


司法院資訊處製作；財團法人民間司法改革基金會備份。
